【裁判字號】    95,台上,2248
【裁判日期】    950427
【裁判案由】    違反毒品危害防制條例
【裁判全文】
最高法院刑事判決            九十五年度台上字第二二四八號
    上  訴  人  甲○○
                        （另案於台灣台北監獄台北分監執行
                        中）
上列上訴人因違反毒品危害防制條例案件，不服台灣高等法院中
華民國九十五年二月十四日第二審判決（九十四年度上訴字第三
九四八號，起訴案號：台灣台北地方法院檢察署九十四年度偵字
第六九九四號），提起上訴，本院判決如下：
    主  文
上訴駁回。
    理  由
按刑事訴訟法第三百七十七條規定，上訴於第三審法院，非以判
決違背法令為理由，不得為之。是提起第三審上訴，應以原判決
違背法令為理由，係屬法定要件。如果上訴理由書狀並未依據卷
內訴訟資料，具體指摘原判決不適用何種法則或如何適用不當，
或所指摘原判決違法情事，顯與法律規定得為第三審上訴理由之
違法情形，不相適合時，均應認其上訴為違背法律上之程式，予
以駁回。本件上訴人甲○○上訴意旨略稱：證人即警員顏銀松、
柯乃清、李柏賢等三人所稱：伊等盤查上訴人及經上訴人同意進
入台北市○○區○○街二段一六四巷十二號四樓之六住宅搜索扣
押扣案毒品等語之供述與事實不符。依柯乃清於檢察官偵查中及
第一審證稱：伊等警員見上訴人在上開住宅前鐵門內講手機，伊
等上前盤查上訴人，上訴人見狀要逃走，伊等即捉住上訴人等語
，足認上訴人係非現行犯而遭警察非法逮捕，違法搜索人身，又
警方應檢察官之命令，於事隔近月之後庭呈之偵查報告亦無提及
提供線報之人指稱販毒者係斷指之事實。上揭警員所稱：依線報
指稱販賣毒品者係斷指之人而對上訴人盤查、逮捕等語，亦與事
實不符，又依0000000000號手機之通聯紀錄，最後通
聯時間為民國九十四年四月二十日十一時三十六分二十六秒，亦
與柯乃清所述上訴人於被查獲（上訴人於九十四年四月二十一日
凌晨一時被拘捕）前十幾分鐘在講手機（該時間應為九十四年四
月二十日十二時四十分左右）等情，於時間上亦不相符；又扣押
物品中有列住家鑰匙一付，倘上訴人同意警員進入上揭住宅搜索
，又何需扣押上揭鑰匙，況於扣押筆錄上上訴人亦已註明該鑰匙
並非上訴人所有。從上揭事實亦足認上揭警員之證述與事實不符
。(二)偵查卷所附之搜證翻拍照片亦係警員偽造變造之照片。警員
亦未於搜索扣押現場將搜索扣押物品密封放置於證物袋，交上訴
人於封口處簽名、捺印，如何證明係現場取回未遭變動之扣押物
品？又搜索時間為三十分鐘，蒐證影帶片長僅為十二分五十八秒
，短少十八分鐘，乃警方非法搜索。原審法院竟維持第一審所認
該蒐證影帶無剪接情形之判決，亦有查證未盡之違誤。(三)上訴人
於案發時並未自承上揭房屋係上訴人所租用。因上訴人不知該房
屋係何人所承租，故以流鶯租用一語虛應。原審斷章取義，未調
查其他證據，認該屋為上訴人承租，並憑以論定屋內之毒品係上
訴人持有之犯行，原判決有理由矛盾，適用法則不當之違法。(四)
上訴人係於上揭房屋之走道上遭警察上手銬強制進入該房屋。因
此對警察說：「你要搜，就搜吧！」，警察亦未先令上訴人簽具
自願搜索同意書，上訴人並未同意警察搜索，原審竟認定上訴人
同意警察搜索，亦有適用法則不當之違法。又依台灣板橋地方法
院檢察署九十四年三月二十四日板檢榮秋聲監續字第０００二八
一號監察書所載，其監察對象為「段段」，並非上訴人，本案之
監察亦非合法之監察，況該監察書核准字號中之「榮」字乃由「
博」字變造而成，足認該監察書證據係變造之證據，原審未予詳
查，亦有查證未盡之違誤。(五)原審依擬制、推測方法，認定上訴
人持有毒品「海洛因」、「安非他命」後，有人以暗語「硬的」
一詞，表示要購買毒品，上訴人乃萌生販賣毒品之意圖等事實，
亦有適用法則不當之違法等語。
惟查原判決認定上訴人有原判決事實欄所載之犯行，因而撤銷第
一審判決，改判仍依想像競合犯規定，從一重論處上訴人意圖販
賣而持有第一級毒品，累犯罪刑，係依憑證人即查獲之警員柯乃
清、李柏賢、顏銀松三人於檢察官偵查中或於第一審經具結所為
伊等如何接獲線報，獲知有一斷指，綽號為「武雄」之人在台北
市○○路、貴陽街一帶販賣毒品，伊等於案發時地至台北市○○
區○○街二段一六四巷十二號四樓之六（即上訴人租住房屋）前
勘查，見上訴人於該房屋門口，接聽手機電話，且手持不透明塑
膠袋一大包，又上訴人係右手斷指之人（查上訴人右手中間三指
確係斷指，業經其供承在卷），有相當事實合理懷疑上訴人在販
賣毒品，乃表明警察身分，強制予以攔截盤查；經上訴人同意，
進入上揭房屋內搜得如原判決事實欄所載之第一級毒品海洛因、
第二級毒品安非他命等毒品及包裝毒品之塑膠袋、電子磅秤等物
之證述，佐以扣案經鑑驗確屬海洛因之第一級毒品十二包（驗餘
淨重五五．六二公克），甲基安非他命之第二級毒品五十六包（
驗餘淨重一四０八．一八公克）、包裝毒品之塑膠袋六十八個、
分裝鏟一支、海洛因搗碎器一個、電子磅秤二台及000000
0000號行動電話一支等事證，為其論罪之基礎。並明：(一)
上訴人持有上揭鉅量且已分別分裝成十二包、五十六包之海洛因
、甲基安非他命毒品，且同時持有分裝鏟、搗碎器、塑膠袋、電
子磅秤分裝、秤量毒品之工具，再參酌警方依監聽通訊監察書監
聽上訴人所持用之0000000000號電話，其譯文中有人
以暗語「硬的」表示毒品，向上訴人探詢毒品價格等情，足以認
定上訴人係意圖販賣而持有上揭毒品。(二)上訴人雖辯稱：警察於
案發時地係非法將其逮捕，再未經其同意非法進入上揭房屋搜索
、扣押上揭毒品等物，上揭房屋亦非其租用，監聽000000
0000號之通訊監察書係對綽號「段段」之人所實施之監聽，
上揭查獲扣押之物品及監聽資料均無證據能力，不能作為認定伊
犯行之證據等語。然依警員柯乃清等人上揭證述以及第一審法院
勘驗警察查獲本案過程之錄影帶以觀，足認警察係依警察職權行
使法第六條第一項第一款等規定，於合理懷疑上訴人販賣毒品之
情形下，於上揭時地，攔截調查上訴人之身分，並經上訴人同意
而進入上訴人租住之上揭房屋搜索扣押上揭毒品等物；再從上訴
人於偵查中供承上揭房屋係其找流鶯出面承租的等語，亦足認該
房屋確係上訴人租用無訛。上揭搜索、扣押之毒品等物，自可作
為認定上訴人犯行之證據。至於核准監聽0000000000
號行動電話之通訊監察書，係因核發當時不知持用人之真實姓名
，而依當時線索記載為綽號「段段」者，然該電話確係上訴人使
用之電話，則自難認為該監聽資料無證據能力，上訴人上揭所辯
，與事實不符，係飾詞推卸刑責，委無足採等理由綦詳。
又按(一)警員柯乃清於檢察官偵查中及於第一審，已就伊等警察接
獲線報指稱有一斷指之人在台北市○○路、貴陽街一帶販賣毒品
等情證述甚為明確。縱警方事後交予檢察官之偵查報告漏未提及
提供線報之人，及嫌犯係斷指之事實，亦難執以遽指柯乃清上揭
證述不實在。(二)原審論定柯乃清等警員於檢察官偵查中或於第一
審已就伊等如何在上揭房屋搜索扣押上揭毒品等物之經過，證述
綦詳；且經第一審法院勘驗查獲過程之錄影帶，認蒐證錄影帶所
顯現畫面為真實。從而亦足認上揭扣押之毒品等物品確係上訴人
所持有置於上揭房屋內無訛等情，既已於原判決詳予明其論斷
之理由，縱警察搜索扣押上揭物品時，未令上訴人於物品封口處
簽名、捺指印，亦均難執以認該扣押之物品非從上揭房屋現場取
回之物品。又扣押物品中縱列有住家鑰匙一付，亦不能執以認上
訴人未有同意警員進入該房屋之情事。(三)上訴人於第三審空言指
摘偵查卷所附翻拍之蒐證照片係警員偽造變造之物，並無其依據
。又上揭通訊監察書發文字號，將「博」字改為「榮」字，已蓋
有校對章戳，顯屬文字之修正，自不能執以認該通訊監察書亦係
經變造之證物，並執以認原判決有查證未盡之違誤。其餘上訴意
旨，徒憑己見，就原審採證認事職權之適法行使，及原判決已論
斷說明之事項，重複為事實之爭辯，並非適法之第三審上訴理由
，其上訴違背法律上之程式，應予駁回。
據上論結，應依刑事訴訟法第三百九十五條前段，判決如主文。
中    華    民    國  九十五  年    四    月  二十七  日
                      最高法院刑事第九庭
                          審判長法官  陳  正  庸
                                法官  賴  忠  星
                                法官  王  居  財
                                法官  林  開  任
                                法官  林  立  華
      本件正本證明與原本無異
                                      書  記  官
中    華    民    國  九十五  年    五    月    十    日
                                                     ｍ


司法院資訊處製作；財團法人民間司法改革基金會備份。
